【裁判字號】    89,交易,437
【裁判日期】    901205
【裁判案由】    業務過失傷害
【裁判全文】
臺灣臺北地方法院刑事判決                        八十九年度交易字第四三七號
    公  訴  人  臺灣臺北地方法院檢察署檢察官
    被      告  乙○○
右列被告因業務過失傷害案件，經檢察官提起公訴（八十九年度偵字第一八五七三號
），本院判決如左：
    主  文
乙○○從事業務之人，因業務上之過失傷害人，處拘役肆拾日，如易科罰金以參佰元
折算壹日。
    事  實
一、乙○○受僱於仁豐通運有限公司擔任營業大客車之司機，負責駕駛併保管車牌號
    碼Ａ二─七０九號營業用大客車，為從事業務之人。其明知在台北市區，為維護
    交通秩序，大型營業客車不得於慢車道停放，於民國八十八年九月二十日二十二
    時許，依當時夜間有照明之情況，復無其他不能注意之情事，竟疏於注意，逕將
    負責駕駛併管理之前開車輛，違規停放於台北市○○○路○段台泥公司前之慢車
    道。迄翌日零時三十五分許，適有甲○○騎乘ＱＰＭ─一三二號機車沿台北市○
    ○○路○段東往西方向行駛，途經該處，亦疏因不當閃避同向左側不詳機車，致
    上述所騎乘機車之前車頭撞及前開違規停放於慢車道之營業用大客車左後車角，
    甲○○因而人車倒地，受有右膝後十字韌帶裂傷、右側尺骨末端骨折、右臉裂傷
    十公分之傷害。
二、案經甲○○訴由台灣台北地方法院檢察署檢察官偵查起訴。
    理  由
一、訊據被告乙○○對於右開時地將前述營業大客車違規停放於慢車道，嗣遭告訴人
    甲○○騎乘機車撞及，並致告訴人受傷等情不諱，核與告訴人甲○○指訴受傷經
    過情節相符，復有勞工保險傷病診斷書在卷為證；此外，並有道路交通事故調查
    報告表、交通事故談話紀錄表及道路交通事故補充資料表存卷可參，堪信為真實
    。
二、按停車時間、位置、方式及車種，如公路或警察機關有特別規定時，應依其規定
    ，如不依規定者，處新台幣六百元以上，一千二百元以下罰鍰，修正前道路交通
    安全規則第一百十二條第二項及道路交通管理處罰條例第五十六條第一項第九款
    分別定有明文。又據台北市政府六十六年二月六日府警交字第０五二五三號公告
    ：「為維護本市交通秩序，禁止大型貨車及大型營業客車在本市○○道停放，違
    者應依道路交通管理處罰條例第五十六條第九款取締處罰。」有台北市政府警察
    局交通警察大隊八十九年十月十八日北市警交大四字第八九六六一七四三００行
    函附卷可稽。查前揭規定均係為維持道路交通安全及行車順暢所設，被告既為持
    有合格職業大客車駕駛執照之駕駛人，有駕駛執照影本附卷可按，自應注意及此
    而無法委為不知。況依卷附道路交通事故調查報告表所載，該處夜間有照明，尚
    無不能注意之情事，被告猶仍駕駛系爭車輛於前開處所違規停放，以致肇事，則
    其就本件事故之發生顯有過失，而告訴人因本件事故受有前開傷害，是告訴人所
    受傷害與被告前揭過失行為間自有相當因果關係。雖本件告訴人因閃避左側車輛
    不當而與有過失，但究不能因告訴人併有過失即解免被告之罪責。
三、刑法上所謂業務係指以反覆同種類之行為為目的之社會活動而言，又從事業務之
    人，對於一定危險之認識能力較一般人為強，故法律上課以較高之注意義務，換
    言之，其避免發生一定危險之期待可能性亦較常人為高，故其違反注意義務之可
    責性自亦較重。被告係仁豐通運有限公司所雇用之司機，擔任該營業大客車之駕
    駛工作，平日該車均係由被告駕駛併負責保管等情，此據被告於偵查中供承無訛
    ，足見被告係以駕駛併保管該營業大客車為業務之人，則其於保管該車輛之際，
    因違規停放於慢車道，致生本件車禍，自係執行業務之過失。綜上，本件事證明
    確，被告業務過失傷害犯行，堪以認定。
四、核被告所為，係犯刑法第二百八十四條第二項前段之業務過失傷害罪。爰審酌其
    品行、過失之程度、所生之危害、犯罪後之態度，告訴人併有過失，及尚未賠償
    告訴人所受之損害等一切情狀，茲量處如主文所示之刑，並諭知易科罰金之折算
    標準。被告犯罪時間雖係於九十年一月十二日刑法第四十一條修正生效施行之前
    ，但刑法第四十一條修正何種犯罪得易科罰金之規定（由犯三年以下有期徒刑之
    罪得易科罰金，修正為犯五年以下有期徒刑之罪得易科罰金），僅係刑罰執行方
    法之變更，並非科處犯罪行為人刑罰之刑罰法令之變更，並無新舊法比較問題，
    附此敘明。
據上論斷，應依刑事訴訟法第二百九十九條第一項前段，刑法第二百八十四條第二項
前段、第四十一條第一項前段，罰金罰鍰提高標準條例第一條前段、第二條，判決如
主文。
本案經檢察官丙○○到庭執行職務
中    華    民    國      九十        年      十二    月      五      日
                                      臺灣臺北地方法院交通法庭
                                          法  官  侯水深
右正本證明與原本無異。
如不服本判決，應於判決送達後十日內向本院提出上訴狀(應抄附繕本)。告訴人或被
害人如對於本判決不服者，應具備理由請求檢察官上訴，其上訴期間之計算係以檢察
官收受判決正本之日期為準。
                                          書記官  劉芸珊
中    華    民    國      九十        年      十二    月      五      日
附錄本案論罪科刑法條全文：
刑法第二百八十四條
一因過失傷害人者，處六月以下有期徒刑，拘役或五百元以下罰金。致重傷者，處一
  年以下有期徒刑，拘役或五百元以下罰金。
二從事業務之人，因業務上之過失傷害人者，處一年以下有期徒刑、拘役或一千元以
  下罰金。致重傷者，處三年以下有期徒刑，拘役或二千元以下罰金。


司法院資訊處製作；財團法人民間司法改革基金會備份。
